【裁判字號】    89,上訴,831
【裁判日期】    890321
【裁判案由】    強盜等
【裁判全文】
台灣高等法院台中分院刑事判決                    八十九年度上訴字第八三一號
    上  訴  人
    即  自訴人  己○○
    自訴代理人  丙○○
    被      告  丁○○
    選任辯護人  吳雪如
    被      告  甲○○
    指定辯護人  本院公設辯護人  戊○○
右上訴人因被告強盜等案件，不服台灣台中地方法院中華民國八十九年三月二十一日
第一審判決（民國八十七年度自字第一八九號），提起上訴，本院判決如左：
    主      文
上訴駁回。
    理      由
一、自訴意旨略以：自訴人己○○為鵬遠環境工程股份有限公司（下稱鵬遠公司）之
    總經理，被告丁○○前任職於鵬遠公司擔任財務協理，掌管鵬遠公司之財務業務
    並保管公司之一切大小章、支票印鑑、支票簿等。民國（下同）八十七年四月上
  旬，丁○○擅自開立公司支票並以自己為受款人，於八十七年五月間持向自訴人
    請求給付。嗣後自訴人即前往鵬遠公司大陸分公司視察業務，於八十七年九月九
    日清晨七、八點左右，自訴人自位於江蘇省昆山市○○路保昆公寓四樓之分公司
    外出吃早餐時，被告丁○○夥同三名不詳姓名之大陸男子，將自訴人挾持回公司
    ，動手毆打自訴人致血流滿面，強行取走自訴人身上之美金一千元，人民幣及台
    幣若干，以及行動電話一支等物品，除此之外更問道「錢在那裡？」進而翻箱倒
    櫃尋找財物。其間，公司內尚有一職員即被告甲○○，因聽見聲音而探頭詢問發
    生何事，三名男子以「不關你的事」喝令其回辦公室。另一方面，丁○○靜坐一
    旁草擬協議書，並強令自訴人抄寫一遍後簽名，隨後渠等並向自訴人嚇稱「如敢
    報案，會讓你死在大陸，回不了台灣」即揚長而去。迨被告丁○○等人離去，自
    訴人與被告甲○○，見現場一片凌亂，甲○○即拿出錄影機錄下現場狀況，自訴
    人並前往昆山市第一人民醫院急診救治。因認被告丁○○、甲○○共同涉犯懲治
    盜匪條例第五條第一項第一款盜匪罪、刑法第三百零四條以強暴、脅迫使人行無
    義務之事之強制罪嫌云云。
二、按犯罪事實應依證據認定之，無證據不得推定其犯罪事實；又不能證明被告犯罪
    者，應諭知無罪之判決，刑事訴訟法第一百五十四條、第三百零一條第一項前段
    分別定有明文。另認定不利被告之事實，須依積極證據，苟積極證據不足為不利
    於被告事實之認定時，即應為有利於被告之認定，更不必有何有利之證據；認定
    犯罪事實應依證據，為刑事訴訟法所明定，故被告否認犯罪事實所持之辯解，縱
    屬不能成立，仍非有積極證據足以證明其犯罪行為，不能遽為有罪之認定；又告
    訴人之告訴，係以使被告受刑事訴追為目的，是其陳述是否與事實相符，仍應調
    查其他證據以資審認；再被害人之陳述如無瑕疵，且就其他方面調查又與事實相
    符，固足採為科刑之基礎，倘其陳述尚有瑕疵，則在未究明前，遽採為論罪科刑
    之根據，即難認為適法；最高法院三十年上字第八一六號、五十二年台上字第一
    三號、六十一年台上字第三九九號判例可資參佐。
三、被告甲○○之部分：
    (一)依自訴人八十八年十一月九日所提出追加自訴狀所載，其認被告甲○○與被告
      丁○○共犯盜匪罪嫌，無非以被告甲○○係本案唯一之證人，惟被告甲○○於
      案發後有意逃避而不知去向，且案發當天自訴人之行程僅被告甲○○一人知悉
      等情為其依據。
    (二)然查，自訴人於八十八年十一月九月提出追加自訴狀前係載稱：案發時證人（
      指被告甲○○）正巧在辦公室，其為被告丁○○等人趕入另一房間禁止出來，
      嗣簽好協議書後再命甲○○出來作見證，再令甲○○進入房間，待被告丁○○
      等人離去，證人甲○○始出房間，見現場一片凌亂，自訴人一身是傷，證人甲○○即拿出錄影機錄下現場情況等語。設若被告甲○○果有與被告丁○○共謀
      強盜，被告甲○○理應避免出現在案發現場，更不可能事後再持錄影機幫忙搜
      證。是以自訴人指被告甲○○有自訴人所指犯行，純係猜測之詞。
    (三)此外，自訴人並無法提出其他確切證據足資證明被告甲○○有其指述之犯行，
      被告甲○○被指犯行，不能證明，應為無罪之諭知。
四、被告丁○○部分：
    (一)訊據被告丁○○堅決否認自訴人所指犯行，辯稱：自訴人所屬的鵬遠公司因營
      運狀況不良，不但積欠員工薪資未發，大陸工程方面亦與下包商有糾紛，甚至
      引發拆除零件的事件，故是否因而招致大陸人士不滿而引來橫禍，亦有可能等
      語。
    (二)首查，左列證據，堪認自訴人指訴其於八十七年九月九日被毆傷，堪以採信：
      自訴人提出之鵬遠公司大陸公司遭砸毀之錄影帶一捲（見原審卷第八二頁）
        。
      昆山市第一人民醫院病歷一件（見偵查卷第五頁）、私立中國醫藥學院附設
        醫院八十七年九月九日診斷證明書一件（見偵查卷第四頁），均記載自訴人
        於八十七年九月九日就診時受有體傷。此外，並有血衣一件及斷裂成三截之
        塑膠水管可佐（見原審卷第六四頁）。
    (三)次查，自左列證據觀之，被告丁○○有自訴人所指之犯罪嫌疑：
      丁○○於檢察官訊問時，供稱：在八十七年九月九日上午八時許，確有應邀
        至右址鵬遠公司大陸分公司，與自訴人洽談以工程款支付自訴人向伊週轉之
        借款，並同意撤回對鵬遠公司之假扣押、撤回對自訴人之誣告告訴，讓自訴
        人公司能正常營運，雙方談完並簽妥自訴人書寫之協議書後，伊於當日九時
        四十五分許即離開該處，並無任何自訴人所述之犯行。
      協議書影本一份（見偵查卷第八頁），記載該協議書於八十七年九月九日簽
        立，內容為自訴人向被告丁○○週轉新台幣（下同）一千萬元債務關係之清
        償方式。
      證人即自訴人之特別助理乙○○於本院審理中，再度到庭接受自訴人代理人
        之詰問，而供稱「（問：八十七年九月九日上午十點十五分是否鵬遠公司及
        丁○○給付票款之訴在台中地方法院民事庭審理，有無打電話給己○○問關
        於公司與丁○○間帳務的事情？）有。當天早上八點半在鵬遠公司辦公室有
        打電話到大陸崑山市鵬遠公司的分公司但電話有響都沒有人接。」「（問：
        是什麼時候妳有接通這通電話？）我有再繼續打但是都沒有人接，九點多我
        就去台中地院開庭。到地院我就把大哥大電話關掉。開完庭將近十一點我打
        開手機沒有幾分鐘己○○就從大陸打電話過來。他一開口就說他被打，我就
        問他：你傷得重不重，甲○○呢？他說甲○○就在旁邊，我就說：是誰打你
        的？他說：是丁○○帶人來打他的。我問說：甲○○有沒有被打？他說：沒
        有，他人在旁邊。我說：請他聽電話。甲○○接電話。我問他到底是怎麼回
        事，他說：是丁○○與一群人到辦公室現在人已經離開了。我問他說：藍總
        傷得重不重，你們還在辦公室嗎？他說：他們還在辦公室。我說為什麼還不
        去醫院，他說：他們不敢出去。這時候己○○又接過電話，他說：他頭部受
    傷，我叫他趕快去醫院，他說他不敢出去。因為那一群人要出去時有警告他
        說：叫他們不要去報案，不然要他死在大陸，而且那群人在打他的時候裡面
        有一個人一言不發的站在旁邊。很像公安。我有告訴他：有沒有要求救，如
        果有的話，我大陸上海有朋友可以聯絡。我在己○○出國前我就認為他會有
        危險。我有問他說電話為什麼都不通，他說：那群人一進來就把電話線拉斷
        。是那群人走了之後他才把電話線接好。我告訴他趕快向我大陸朋友求救，
        我在台灣找施律師請教看如何求救。後來我打電話給施律師，施律師要我讓
        己○○當天回台灣才不會危險，並且要留下就醫紀錄。我就打電話給甲○○
        請他用相機照下來，他說：他有Ｖ八攝影機，我就說：請他要錄下來。我有
        叫他培己○○去醫院，下午己○○坐三點多的飛機回台灣，到台灣晚上八點
        多我到機場去接他，我看他頭上果著紗布只是止血，我就帶他到中國醫藥學
        院，這中間下午三點多以後我還一直打電話到大陸的公司，到五點多甲○○
        才回到辦公室，我才問他。他說：當天早上還在睡覺的時候，聽到外面很吵
        ，他開門出來看，看到丁○○和三、四個他不認識的人跟己○○在吵架。那
        幾個人看到甲○○，就把甲○○趕回房間說：這不干你的事你不要出來，他
        在房間有聽到打人的聲音，他很好奇就爬到氣窗看，他說只聽得到聲音看不
        到現場。後來聽到有人近來己○○房間拉開抽屜，問說錢在哪裡？隔一陣子
        ，有一個人拉開甲○○房門叫他出來。他出來後看到己○○一隻手護著頭另
        一隻手在寫字，丁○○坐在旁邊的桌子上嘴巴咬著香煙看著己○○在寫字，
        甲○○說：要他出來做什麼，丁○○說：要他在她寫的協議書上簽名要他作
        見證。甲○○：他起先不肯，但被逼著簽，簽完之後又被趕回房間。後來回
        房間以後一段時間沒有聲音，己○○在開他的門進來。叫他出去。丁○○他
        們已經走了，他到客廳才接起電話。我有在電話中特別交待甲○○注意安全
        ，並且把兩張帳目摡算表收好帶回台灣。甲○○他有說：當天他不會住公司
        ，隔天早上甲○○打一通電話回來說臺灣這邊的人不要到大陸公司，因為會
        有債主會到公司去，從此之後我再也聯絡不上甲○○。」
    (四)惟查：
      自訴人於原審審理中所，提出伊與被告於八十七年九月中旬之電話錄音譯文
      內容，以佐證伊確遭被告強盜、毆打，其中一段內容如左
          藍：‧‧我剛從大陸被妳打得吱吱叫回來，我還能怎麼樣？還要怎樣？
          許：不好意思，那不是我去打你的。
          藍：不要再假了，再假就不像了。
          許：反正我不需要去打你，那是別人打你的，你不要說我。
          藍：別人？別人為什麼要打我？
          許：你欠別人錢，別人為什麼不會找你？你是法定代理人。
          藍：我查清楚了再說！拜託！
          許：喂！喂！
          藍：不用講了！我查清楚了再說！
        由上開錄音內容可知，自訴人雖遭人毆打，但根本不清楚遭何人毆打，且被
        告丁○○當時定不在場，否則何需言「不要再假了，再假就不像了。」「我
        查清楚了再說！」由此亦可見，自訴人指訴被告丁○○於自訴人被毆打時在
        場云云，證人乙○○證述其經甲○○電話中告知被告丁○○在場云云，均尚
        待查考，而未能遽信自訴人及證人之上開供述。
      再者，乙○○之證詞，除有右揭嚴重瑕疵外，且其供述內容，為被告甲○○
        嚴詞否認，甲○○堅稱「根本沒有打那些電話。」「那些電話及內容均是證
        人編的。」
    復以自訴人原以甲○○為證人，在甲○○未能依自訴人之意作證時，卻又指
        為共犯，亦可見自訴人己○○及證人乙○○，就被告丁○○涉案之情節，疑
        有諸多杜撰。
    (五)綜上所述，被告丁○○是有自訴人所指犯行之嫌疑，惟自訴人所指情節亦有諸
      多杜撰之嫌疑，是以自訴人所受之傷害，是否確因丁○○之行為所引起，丁○○是否逼迫自訴人簽立協議書，本院尚難得確實之心證。此外，自訴人提出之
      收支表影本、概算表影本等等，頂多僅能證明自訴人與丁○○之間有債務糾紛
      而已。本院復查無其他積極確切之證據，足以證明被告丁○○有自訴人所指犯
      行，既不能證明其犯罪，自應諭知無罪之判決。
五、原審據以為被告丁○○、甲○○無罪之諭知，依法尚無不合，自訴人仍執陳詞，
    請求撤銷改判，其上訴為無理由，應予駁回。
六、據上論斷，應依刑事訴訟法第三百六十八條，判決如主文。
中      華      民      國    八十九    年      十一    月    二十二    日
                                  台灣高等法院台中分院刑事第八庭
                                        審判長法  官  羅  得  村
            法  官  古  金  男
                                              法  官  林  輝  煌
右正本證明與原本無異。
如不服本判決應於收受送達後十日內向本院提出上訴書狀，其未敘述上訴之理由者並
得於提起上訴後十日內向本院補提理由書（均須按他造當事人之人數附繕本）。
                                              書記官  劉  恒  宏
中      華      民      國    八十九    年      十一    月    二十四    日
                                                                        Ｃ


司法院資訊處製作；財團法人民間司法改革基金會備份。
